【裁判字號】    91,家抗,378
【裁判日期】    920415
【裁判案由】    酌定監護權等
【裁判全文】
臺灣高等法院民事裁定  九十一年度家抗字第三七八號
      抗  告  人  乙○○
      代  理  人  尤美女律師
      相  對  人  甲○○
      代  理  人  紀復儀律師
                  蔡清福律師
右當事人間酌定監護權等事件，抗告人對於中華民國九十一年十月十一日臺灣臺北地
方法院九十一年度監字第一七六號所為裁定提起抗告，本院裁定如左：
      主    文
原裁定關於抗告人與黃子嬙會面交往方式部分廢棄。
右廢棄部分，抗告人與黃子嬙會面交往方式之方式及期間如附表所示。
其餘抗告駁回。
抗告訴訟費用由抗告人負擔。
      理    由
一、抗告意旨略以：抗告人之工作有非常高之穩定性，並較相對人有更完整之親屬支
    援系統，黃子嬙亦表示願由抗告人監護之意願，而抗告人不僅滿足黃子嬙物質與
    經濟上的需求，亦兼顧其心理與情緒上的需求，故為黃子嬙最佳利益，抗告人較
    適任為黃子嬙之監護人等語，原裁定應予廢棄。
二、查兩造已於九十一年五月二十四日協議離婚，兩造於婚姻關係存續中育有一女黃
    子嬙（女、民國○○○年○月○○日生、身分證統一編號：Ｚ00000000
    0號），此有戶籍謄本在卷可稽。因兩造對於黃子嬙權利義務之行使或負擔協議
    不成，相對人請求法院酌定之，依民法第一千零五十五條、第一千零五十五條之
    一、非訟事件法第七十一條之四規定，法院自應依黃子嬙之最佳利益，審酌一切
    情狀，參考社工人員之訪視報告而為裁判。
三、依卷附財團法人中華兒童暨家庭扶助基金會台北家庭扶助中心所為之監護權歸屬
    調查報告書所載，兩造之經濟、工作能力與親屬支持均屬相當，然而，依兩造離
    婚前實際之親職角色之履行上，相對人則較抗告人能提供豐富與細緻之親職行為
    等語，此有該中心九十一年三月二十日華童北家扶監字第九一０三四０號函附監
    護權歸屬調查報告書可稽。雖黃子嬙於本院首次審理中到庭稱；「（問：你喜歡
    與何人同住？）與媽同住。」惟觀之其於原審兩造離婚事件中陳稱：「媽媽說要
    比較喜歡媽媽，因為小孩子都喜歡媽媽。」等語（見原審九十一年度婚字第一三
    四號離婚等事件卷九十一年六月十一日言詞辯論筆錄），顯見抗告人曾引導黃子
    嬙為陳述，再參以黃子嬙年僅五歲，尚未有正確之判斷能力，自難遽認黃子嬙能
    正確表達由何人監護之意願。又證人即黃子嬙托兒所的大班老師邱孟利雖證稱：
    「．．．輪到週五時，她爸會來接，每到週四黃子嬙會哭，我有問她，她說明天
    要到爸那裡，我就安慰她，後來就沒有再哭了，但上次開庭完後哭的較厲害，我
    有問她，她說想媽媽，（問：黃子嬙有無告訴你與爸住的情形？）沒有特別的說
    。」等語，惟其證稱：「（問：依你的觀察，輪到何人接回家時的表情如何？）
    情緒上比較有感覺，若是姨婆來接時比較雀躍式的，若是爺爺來接時，也是照常
    收拾書包，就走過去，臉上也沒有不愉快的表情。」等語，顯見黃子嬙因自幼由
    抗告人方面之親屬照顧，故於兩造離婚後，對於須每隔一週至相對人住所居住乙
    事，尚未適應而有事前哭泣之情形，惟黃子嬙就與相對人同住乙事，並無抗拒之
    情形，此觀之證人邱孟利所證：後來就沒有再哭了；爺爺來接時臉上也沒有不愉
    快的表情等語即明，而經本院於最後一次審理中之觀察，亦見黃子嬙與相對人之
    父母相處愉快，可知黃子嬙對於與相對人同住乙事，並無不喜歡之情形，則在兩
    造之經濟、工作能力與親屬支持均屬相當之情形下，自以能提供較豐富與細緻之
    親職行為之相對人來行使或負擔對於黃子嬙之權利義務，較符合黃子嬙之最佳利
    益，原法院裁定對於黃子嬙權利義務之行使或負擔由相對人任之，並無不當，抗
    告意旨猶執前詞，指摘原裁定此部分不當，求予廢棄，為無理由，應予駁回。
四、又會面交往乃基於親子關係所衍生之自然權利，不僅是為父母之權利，更為未成
    年子女之權利，自應以子女之最佳利益為考量，使未取得未成年子女權利義務行
    使或負擔之一方，於離婚後仍繼續與其子女接觸連繫，故黃子嬙之權利義務雖由
    相對人行使負擔，惟未免剝奪抗告人之權利，並兼顧黃子嬙人格之正常發展及滿
    足親子孺慕之情，爰依民法第一千零五十五條第五項、非訟事件法第七十一條之
    六第一項規定依職權酌定抗告人與黃子嬙會面交往之期間、方式如附表所示。原
    裁定就此部分未斟酌黃子嬙之自主意願及判斷力會隨年齡而增強，其與抗告人會
    面交往之期間及方式應隨黃子嬙之年齡予以調整，以符合黃子嬙之最佳利益，尚
    有未洽，爰將原裁定此部分廢棄改判如附表所示。
五、末按，父母對於未成年之子女，有保護及教養之權利義務；而父母對於未成年子
    女之扶養義務，不因結婚經撤銷或離婚而受影響；又負扶養義務者有數人，而其
    親等同一時，應各依其經濟能力，分擔義務；法院依民法第一千零五十五條之規
    定，為酌定、改定或變更時，得命未行使或負擔權利義務之一方給付扶養費，民
    法第一千零八十四條第二項、第一千一百十六條之二、第一千一百十五條第三項
    ，非訟事件法第七十一條之六第一項分別定有明文。經查，依行政院主計處編印
    之「中華民國台灣地區八十九年家庭收支調查報告」所載台北市家庭平均每人每
    月消費支出為二萬二千一百四十七元，而依行政院主計處編印之「中華民國台灣
    地區八十九年國民所得」記載，平均每人每月國民所得為三萬三千六百一十五元
    兩造為黃子嬙之父母，對黃子嬙均負有扶養義務，相對人年收入為一百四十七萬
    零四百零五元，抗告人月薪約十萬元，每月需支付房貸一萬六千元，死會會款六
    萬元，雙方皆屬高收入階級，對於子女之扶養費支出亦較高，惟相對人之經濟狀
    況較佳，是以相對人對於黃子嬙扶養費之分擔額應較高，參以物價指數年年上揚
    ，消費支出係有增無減，是原裁定命抗告人應自黃子嬙交付相對人監護之時起至
    一百零六年七月十七日黃子嬙成年時止，按月於每月十五日給付相對人關於黃子
    嬙之扶養費一萬五千元，並依非訟事件法第七十一條之六第二項規定命抗告人如
    遲誤一期履行者，其後之期間視為亦已到期，並無違誤。抗告意旨猶執前詞，指
    摘原裁定此部分不當，求予廢棄，為無理由，應予駁回。
六、據上論結，本件抗告為一部有理由，一部無理由，爰裁定如主文。
中      華      民      國    九十二    年      四      月     十五     日
                              民事第三庭
                                  審判長法  官  張  宗  權
                                        法  官  吳  秀  美
                                        法  官  蕭  艿  菁
右正本係照原本作成。
如不服本裁定，應於收受送達後十日內向本院提出抗告狀，並應繳納抗告費新台幣四
十五元正。
中      華      民      國    九十二    年      四      月     十六     日
                                        書記官  尤  峰  惠
附表：
  (一)於黃子嬙年滿十二歲前：
    抗告人得於每月之第一、三週之週六上午十時起至相對人家中偕黃子嬙外出，並
    於翌日（星期日）下午六時前，將黃子嬙送回相對人家中。期間如遇學校寒、暑
    假，相對人得偕黃子嬙外出同住之期間為假期之一半，其起迄時間，由兩造另行
    商定。
  (二)於黃子嬙年滿十二歲至年滿十六歲期間：
    抗告人每月得偕黃子嬙外出之次數及時間同前，至於學校寒、暑假期間則應尊重
    黃子嬙之意願，由其決定與抗告人同住之時間。
  (三)於黃子嬙年滿十六歲後，應尊重其個人意願決定其與抗告人會面同住之時間及方
    式。


司法院資訊處製作；財團法人民間司法改革基金會備份。
